【裁判字號】    99,訴,396
【裁判日期】    990928
【裁判案由】    毒品危害防制條例
【裁判全文】
臺灣板橋地方法院刑事判決               99年度訴字第396號
公  訴  人  臺灣板橋地方法院檢察署檢察官
被      告  甲○○
選任辯護人  顧定軒律師
被      告  乙○○
上列被告等因違反毒品危害防制條例案件，經檢察官提起公訴（
98年度偵字第12600號），本院判決如下：
     主  文
甲○○販賣第三級毒品，處有期徒刑貳年柒月，併科罰金新臺幣
貳拾萬元，罰金如易服勞役，以新臺幣壹仟元折算壹日。扣案之
第三級毒品愷他命肆包( 驗餘淨重合計貳拾壹點肆公克) 、販
賣毒品所得新臺幣玖仟元、分裝袋2 批、裝毒品之伸縮袋壹只、
行動電話壹支( 含門號0000000000號SIM 卡壹枚) 均沒收。
乙○○轉讓第三級毒品，處有期徒刑陸月，如易科罰金，以新臺
幣壹仟元折算壹日。扣案之第三級毒品愷他命肆包( 驗餘淨重合
計貳拾壹點肆公克) 均沒收。
    事  實
一、甲○○明知愷他命（Ketamine，又稱K 他命）為毒品危害防
    制條例所規定之第三級毒品，不得販賣，竟意圖營利，基於
    販賣第三級毒品愷他命之犯意，先於民國98年4 月30日下午
    1 時17分許、下午3 時6 分許，以其所持用之門號00000000
    00號行動電話與乙○○所持用之門號0000000000號電話聯繫
    後，旋即於同日下午3 時25分前某時( 起訴書誤載為係下午
    3 時30分許，應予更正) ，前往乙○○位於臺北縣蘆洲市○
    ○○路74巷8 號頂樓加蓋住處( 起訴書誤載為臺北縣蘆洲市
    ○○街108 巷26號8 樓之1 住處) ，而於該處以新臺幣（下
    同）9, 000元之價格，販賣愷他命4 包予乙○○( 其中2 包
    毛重合計20.71 公克，淨重合計19.93 公克，另2 包毛重合
    計2.25公克，淨重合計1.61公克，4 包毛重合計22.96 公克
    ，淨重合計21.54 公克，驗前總純質淨重約20.92 公克) 。
二、乙○○亦明知愷他命為毒品危害防制條例所規定之第三級毒
    品，不得轉讓，竟基於轉讓第三級毒品愷他命之犯意，而在
    取得甲○○所交付之上揭愷他命後，旋在上址住處，將其中
    2 包（毛重合計20.71 公克，淨重合計19.93 公克）轉讓予
    真實姓名年籍不詳綽號「小宇」之成年男子。「小宇」取得
    上揭愷他命後，旋即在臺北縣蘆洲市○○○路74巷口附近，
    將上開愷他命販售予郭庭維。
三、嗣為警在同日下午3 時25分許，在臺北縣蘆洲市○○○路74
    巷口盤查查獲甫完成毒品交易之郭庭維，並在其身上扣得愷
    他命2 包( 毛重合計20.71 公克，淨重合計19.93 公克，取
    樣0.12公克鑑定用罄，驗餘淨重合計19.81 公克，純度約97
    % ，推估驗前總純質淨重約19.33 公克），及於同日下午5
    時10分許，在臺北縣蘆洲市○○○路74巷口，查獲正欲搭車
    離去之甲○○，而在其身上扣得愷他命27包（毛重合計90.
    27公克，淨重合計82.17 公克，取樣0.08公克鑑定用罄，驗
    餘淨重合計82.09 公克，純度約98% ，推估驗前總純質淨重
    約80.52 公克）、及其所有並供或預備供其販賣毒品愷他命
    所用之分裝袋2 批、裝毒品之伸縮袋乙只、行動電話1 支(
    含門號0000000000號SI M卡1 枚) 、現金26萬9,000 元、對
    氯安非他命27包等物。嗣再於同日下午5 時40分許，在乙○
    ○位於臺北縣蘆洲市○○○路74巷8 號頂樓加蓋住處( 起訴
    書誤載為臺北縣蘆洲市○○街108 巷26號8 樓之1 乙○○住
    處) 查獲乙○○，並扣得愷他命2 包（毛重2.25公克，淨重
    合計1.61公克，取樣0.085 公克鑑定用罄，驗餘淨重合計1.
    53公克，純度約99% ，推估驗前總純質淨重約1.59公克）、
    行動電話1 支( 含門號0000 000000 號SIM 卡1 枚) 等物，
    始循線查悉上情。
四、案經行政院海岸巡防署( 下稱海巡署) 海岸巡防總局北部地
    區巡防局北機動移送臺灣板橋地方法院檢察署檢察官偵查後
    起訴。
    理  由
壹、證據能力部分：
一、被告乙○○於警詢、本院準備程序之供述：
    按被告以外之人（含共同被告）於審判外之言詞或書面陳述
    ，除法律有規定者外，不得作為證據；次按證人應命具結；
    證人依法應具結而未具結者，其證言不得作為證據，刑事訴
    訟法第159 條第1 項、第158 條之3 、第186 條第1 項分別
    定有明文。又按司法院大法官會議釋字第582 號解釋文中所
    指被告詰問權之詰問標的，並非僅限於證人在「該案審判時
    當庭所為之陳述」，如證人業已於審判期日到庭接受被告或
    其辯護人就該證人「先前於審判外之陳述」之詰問，被告之
    詰問權即已獲正當法律程序保障，並無違憲之虞。至於所謂
    「該證人先前於審判外之陳述」自非漫無限制，仍需受刑事
    訴訟法第159 條以下傳聞法則及其例外等相關規定之限制，
    要屬當然。上開釋字第582 號解釋意旨亦非以未經被告詰問
    為由，而一律否定依法律特別規定可得作為證據之被告以外
    之人於審判外陳述之證據能力，僅係認為上開可得作為證據
    之審判外陳述仍應於審判中踐行詰問程序而已，即與前揭說
    明同一旨趣。是若於審判中已依證人身份傳喚共同被告、或
    同案共犯到庭使被告或其辯護人有行使反對詰問權之機會，
    即已保障被告之反對詰問權，此時共同被告、共犯於審判外
    陳述瑕疵，應已治癒，具有證據能力。查被告乙○○於警詢
    、本院準備程序之供述，係其本於被告身分所為言詞供述，
    業於本院審理時以證人身分到庭陳述，並經公訴人、辯護人
    當庭交互詰問，是對於被告甲○○之詰問權自已有保障，依
    上開說明，上開審判外所為之陳述，其瑕疵應已治癒，故對
    被告甲○○部分應有證據能力。
二、被告乙○○、許晨蔚、沈大祥於偵查中以證人身分具結後所
    為之證述：
    按被告以外之人於偵查中向檢察官所為之陳述，除顯有不可
    信之情況者外，得為證據，刑事訴訟法第159 條之1 第2 項
    定有明文，而偵查中對被告以外之人（包括證人、鑑定人、
    告訴人、被害人及共同被告等）所為之偵查筆錄，或被告以
    外之人向檢察官所提之書面陳述，性質上均屬傳聞證據。惟
    現階段刑事訴訟法規定檢察官代表國家偵查犯罪、實施公訴
    ，依法其有訊問被告、證人及鑑定人之權，證人、鑑定人且
    須具結，而實務運作時，檢察官偵查中向被告以外之人所取
    得之陳述，原則上均能遵守法律規定，不致違法取供，其可
    信度極高，職是，被告以外之人前於偵查中已具結而為證述
    ，除反對該項供述得具有證據能力之一方，已釋明「顯有不
    可信之情況」之理由外，不宜以該證人未能於審判中接受他
    造之反對詰問為由，即遽指該證人於偵查中之陳述不具證據
    能力。查被告乙○○於98年5 月1 日、同年11月13日偵查中
    接受檢察官訊問時，及證人許晨蔚、沈大祥於98年8 月24日
    接受檢察官訊問時，均業經具結在案，有結文4 紙在卷可證
    （詳見偵查卷第160 頁、第180 頁、第181 頁、第192 頁)
    ，被告甲○○及其辯護人並未具體指摘其等於偵訊時之陳述
    有何顯不可信之情況，僅針對被告乙○○於98年11月13日偵
    訊筆錄第3 頁倒數第1 行至第4 頁第1 行之記載( 即檢察官
    問：「你向甲○○拿過或買過幾次毒品」，被告乙○○：《
    思考中》，檢察官問：「九千元這次是第一次嗎？」，被告
    乙○○答：「我也忘了，但不是第一次」等語，見偵查卷第
    189 頁倒數第1 行至第190 頁第3 行) ，認檢察官於起訴書
    證據並所犯法條欄之證據清單及待證事實(一)甲○○販賣毒品
    部分，記載：「被告乙○○於警詢及偵訊時之供述足以證明
    被告乙○○曾向被告甲○○購買愷他命不僅一次之事實」，
    係屬曲解，而請求勘驗該次偵訊錄影光碟。經本院勘驗結果
    ，上開偵訊筆錄所記載之內容確與被告乙○○該次應訊所為
    陳述相符( 見本院卷第43至44頁勘驗筆錄) ，而檢察官前揭
    關於待證事實之記載，則僅係提醒本院及被告甲○○各項卷
    內證據與檢察官所起訴事實之關聯，殊與證人乙○○於偵查
    中之證述內容可信與否無涉，揆諸前揭說明，自難以此即認
    該於偵查中在檢察官面前所為之證述不具證據能力，因認被
    告乙○○、證人許晨蔚、沈大祥於偵訊時所為之證述均有證
    據能力，得作為證據。
三、再按現行刑事訴訟法關於「鑑定」之規定，除選任自然人充
    當鑑定人外，另設有囑託機關鑑定制度。依同法第198 條、
    第208 條之規定，不論鑑定人或鑑定機關、團體，固均應由
    法院、審判長、受命法官或檢察官視具體個案之需要而為選
    任、囑託，並依第206 條之規定，提出言詞或書面報告，始
    符合同法第159 條第1 項所定得作為證據之「法律有規定」
    之情形。否則所為之鑑定，仍屬傳聞證據。然於司法警察機
    關調查中之案件，為因應實務上，或因量大、或有急迫之現
    實需求，併例行性當然有鑑定之必要者，例如毒品之種類與
    成分、尿液之毒品反應，或者槍、彈有無殺傷力等鑑定，基
    於檢察一體原則，得由該管檢察長對於轄區內之案件，以事
    前概括選任鑑定人或囑託鑑定機關、團體之方式，俾便轄區
    內之司法警察官、司法警察對於調查中之此類案件，得即時
    送請先前已選任之鑑定人或囑託之鑑定機關、團體實施鑑定
    ，以求時效（法務部92年9 月1 日法檢字第0920035083號函
    參照，刊載於法務部公報第312 期）。此種由檢察機關概括
    選任鑑定人或概括囑託鑑定機關、團體，再轉知司法警察官
    、司法警察於調查犯罪時參考辦理之作為，法無明文禁止，
    係為因應現行刑事訴訟法增訂傳聞法則及其例外規定之實務
    運作而為。則經由司法警察官、司法警察依檢察官所概括選
    任之鑑定人或囑託鑑定機關、團體所為之鑑定結果，與檢察
    官選任或囑託為鑑定者，性質上並無差異，同具有證據能力
    。查卷附內政部警政署刑事警察局98年6 月5 日刑鑑字第09
    80062080號鑑定書( 見偵查卷第20頁) ，係由查獲之司法警
    察機關即海巡署海岸巡防總局北部地區巡防局第一三岸巡大
    隊依上開規定送請檢察官依刑事訴訟法第208 條第1 項規定
    囑託上揭機關進行鑑定，依同法第159 條第1 項規定，屬傳
    聞之例外，有證據能力。
四、末按刑事訴訟法第159 條之5 明定：「被告以外之人於審判
    外之陳述，雖不符前4 條之規定，而經當事人於審判程序同
    意作為證據，法院審酌該言詞陳述或書面陳述作成時之情況
    ，認為適當者，亦得為證據。」、「當事人、代理人或辯護
    人於法院調查證據時，知有第159 條第1 項不得為證據之情
    形，而未於言詞辯論終結前聲明異議者，視為有前項之同意
    。」，其立法理由在於傳聞證據未經當事人之反對詰問予以
    核實，乃排斥其證據能力。惟當事人如放棄對原供述人之反
    對詰問權，於審判程序表示同意該等傳聞證據可作為證據，
    此時，法院除認該傳聞證據欠缺適當性外，自可承認其證據
    能力。又當事人、代理人或辯護人於調查證據時，知有刑事
    訴訟法第159 條第1 項不得為證據之情形，卻表示「對於證
    據調查無異議」、「沒有意見」等意思，而未於言詞辯論終
    結前聲明異議者，應視為已有將該等傳聞證據採為證據之同
    意，最高法院93年度台上字第3533號、94年度台上字第2976
    號判決亦採同一見解。經查：本案除被告甲○○之辯護人對
    於上揭證人於警詢、偵查中之供述、證述證據能力有爭執外
    ，被告甲○○及其辯護人、被告乙○○、檢察官於本院準備
    期日，對於其餘經本院調查之證據方法，均表示對證據能力
    不爭執，復於審判期日就本院一一提示之前揭證據方法於言
    詞辯論終結前，均亦未就所調查之證據主張有刑事訴訟法第
    159 條第1 項不得為證據之情形，是參照上開說明要旨，下
    列本案經調查之證據，均有證據能力，合先敘明。
貳、實體部分：
一、上揭被告乙○○轉讓愷他命2 包予「小宇」之事實，迭據被
    告乙○○於偵查、審理時坦承不諱，核與證人即被告甲○○
    迭於偵查及本院審理時供認：伊確有於前揭時、地交付愷他
    命共4 包予被告乙○○等語( 見偵查卷第203 頁、本院卷第
    21頁背面) 、及證人郭庭維於警詢時證稱：員警自伊身上所
    扣得之愷他命2 包( 毛重合計20.71 公克，淨重合計19.93
    公克，取樣0.12公克鑑定用罄，驗餘淨重合計19.81 公克，
    純度約97% ，推估驗前總純質淨重約19.33 公克）係伊於98
    年4 月30日下午以電話與「小宇」聯繫後，在臺北縣蘆洲市
    ○○○路74巷巷口向「小宇」購得，伊並不認識被告乙○○
    等語( 見偵查卷第33頁至36頁) 相符；且上開扣案物品經送
    鑑定，確含第三級毒品愷他命成份無誤，亦有內政部警政署
    刑事警察局98年6 月5 日刑鑑定字第0980062080號鑑定書在
    卷足佐( 見偵查卷第20頁) ，此外，並有被告乙○○所持之
    0000000000號行動電話通訊監聽譯文、臺灣基隆地方法院(
    下稱基隆地院) 98年度聲監續字第000238號通訊監察書等附
    卷可佐( 見偵查卷第104 頁、本院卷第36至38頁) ，足認被
    告乙○○之自白與事實相符，應堪採信。
二、訊據被告甲○○固坦認門號0000000000號行動電話係伊本人
    所使用，及伊有於98年4 月30日下午以前揭門號與被告乙○
    ○聯繫後，前往被告乙○○上址住處，並交付愷他命共4 包
    予乙○○( 各包重量即如事實欄所載) ，嗣於上揭時、地為
    警查獲，而在其身上扣得愷他命及搖頭丸各27包等事實，惟
    矢口否認有何販賣第三級毒品愷他命之犯行，辯稱：伊與被
    告乙○○係一起合資購買毒品，伊要買搖頭丸，被告乙○○
    則在數日前即已先行交付伊9,000 元，要購買30克的愷他命
    ，嗣伊於98年4 月30日向小松購買愷他命70或80公克，價金
    約18,000元或19,000元，及27包搖頭丸( 嗣經鑑定結果係對
    氯安非他命) ，但未及將全部購得的愷他命交付予被告乙○
    ○即被警方查獲云云。經查：
(一)、被告甲○○於98年4 月30日下午1 時17分許、下午3 時6 分
    許，以其所持用之門號0000000000號行動電話與被告乙○○
    所持用之門號0000000000號電話聯繫後，旋即於同日下午3
    時25分前某時，前往被告乙○○位於臺北縣蘆洲市○○○路
    74巷8 號頂樓加蓋住處，而交付愷他命4 包予被告乙○○(
    其中2 包毛重合計20.71 公克，淨重合計19.93 公克，另2
    包毛重合計2.25公克，淨重合計1.61公克，驗前總純質淨重
    約20.92 公克) 。被告乙○○旋在上址住處，將其中2 包（
    毛重合計20.71 公克，淨重合計19 .93公克）轉讓予真實姓
    名年籍不詳綽號「小宇」之成年男子。嗣為警於同日下午5
    時10分許，在臺北縣蘆洲市○○○路74巷口，查獲正欲搭車
    離去之被告甲○○，而在其身上扣得愷他命27包（毛重合計
    90.27 公克，淨重合計82.17 公克，取樣0.08公克鑑定用罄
    ，驗餘淨重合計82.09 公克，純度約98% ，推估驗前總純質
    淨重約80.52 公克）、分裝袋2 批、裝毒品之伸縮袋乙只、
    行動電話1 支( 含門號0000000000號SI M卡1 枚) 、現金26
    萬9,000 元、對氯安非他命27包等物。再於同日下午5 時40
    分許，在被告乙○○上址住處查獲被告乙○○，並扣得愷他
    命2 包（毛重2.25公克，淨重合計1.61公克，取樣0.085 公
    克鑑定用罄，驗餘淨重合計1.53公克，純度約99% ，推估驗
    前總純質淨重約1.59公克）、行動電話1 支( 含門號000000
    0000號SIM 卡1 枚) 等事實，業經被告甲○○坦認不諱，核
    與證人即被告乙○○於偵查中證述情節相符( 見偵查卷第
    187 頁至191 頁) ，且與證人即本案查獲員警沈大祥、許晨
    蔚於偵查中就查緝經過所為證述互為一致( 見偵查卷第176
    頁至179 頁) ，此外，並有被告乙○○所持用前揭行動電話
    門號之通訊監聽譯文( 見偵查卷第103 頁、第104 頁)、 基
    隆地院98年度聲監續字第000238號通訊監察書( 見本院卷第
    36至38頁) 各1 份、海巡署台北機動查緝隊搜索、扣押筆錄
    、扣押物品目錄表各2 份、內政部警政署刑事警察局98年6
    月5 日刑鑑定字第0980062080號鑑定書1 份在卷足佐( 見偵
    查卷第20頁) ，故上開事實，洵堪認定屬實。證人即被告乙
    ○○雖於本院準備程序及審理時翻異前詞而供述、證稱：被
    告甲○○當日僅有交付2 包愷他命予伊，伊即當場轉讓予「
    小宇」，警方於伊住處另外扣得之2 包毛重2.25公克的愷他
    命係本來就在伊家裡的云云( 見本院卷第25頁背面、第77頁
    ) ，卻未能就其更替陳詞之事由，提出堅實而合理之解釋，
    亦與被告甲○○供認當日確係交付4 包愷他命予被告乙○○
    之情節相左，自無足採。
(二)、又被告甲○○確有向被告乙○○收取現金9,000 元之事實，
    除為其所是認在卷，亦核與證人即被告乙○○警詢、偵查及
    本院準備程序、審理時供述、證稱內容相符。雖然被告甲○
    ○辯稱: 該9,000 元係被告乙○○於98年4 月30日前即已先
    交付予伊，欲和伊合資購買毒品，被告乙○○要購買30克的
    愷他命，後來伊向小松購買愷他命70或80公克，價金約18,0
    00元或19,000元云云。而證人即被告乙○○亦於警詢、偵查
    及本院準備程序、審理時供述、證稱：該次確係與被告甲○
    ○一起合資購買，被告甲○○有事先告知伊1 克要300 元，
    所以伊先去領9,000 元交予被告甲○○，要用以購買30克的
    愷他命，後來98年4 月30日當天被告甲○○拿愷他命過來伊
    住處時，因伊不喜歡該毒品的味道，所以要被告甲○○下次
    再拿來，惟剛好「小宇」到伊住處，伊才說不然這些毒品先
    給「小宇」，愷他命1 包是10公克，「小宇」拿走2 包，被
    告甲○○並未販賣毒品予伊云云( 見偵查卷第41頁、58至60
    頁、158 頁、189 至190 頁、本院卷第25頁背面至第26 頁
    、第75至77頁) ，惟徵諸被告甲○○、乙○○2 人於98年4
    月30日下午1 時17分之通訊監聽譯文內容為：「Ｂ( 即被告
    甲○○，下同) ：喂？Ａ( 即被告乙○○，下同) ：喂。Ｂ
    ：嗯？Ａ：你等下才會忙完嘛？Ｂ：2 點啊。Ａ：2 點喔，
    喂，我乾了喔。Ｂ：你乾了？Ａ：嗯。Ｂ：錢呢？Ａ：有啊
    ，有錢啊。Ｂ：有錢，OK，收到，好。Ａ：嗯。Ｂ：好，
    BYE BYE 」( 見本院卷第61至62頁勘驗筆錄) ，被告2 人亦
    均坦認上開譯文確係渠等2 人之對話內容( 見本院卷第80頁
    ) ，而從上開監聽譯文內容可知，被告甲○○於98年4 月30
    日下午1 時17分抵達被告乙○○住處前，仍於電話中向被
    告乙○○確認其現在是否手上是否有現金，俟被告乙○○表
    示有錢後，被告甲○○始答應被告乙○○之請求而願意攜帶
    毒品前往被告乙○○上址住處，可見證人即被告乙○○前揭
    證述事先即已支付9, 000元予被告甲○○，而欲與被告甲○
    ○一起合資購買愷他命共30公克云云，顯係事後迴護被告甲
    ○○之詞，已難遽信。況且，被告甲○○於本院準備程序供
    稱：伊當天過去被告乙○○之住處，是要與被告乙○○一起
    去買毒品，伊等當時在等「小松」的電話，因為「小松」沒
    有打電話來，伊等就去找「小明」買毒品云云(見本院卷第
    21頁背面) ，亦與被告乙○○於準備程序時供稱：被告甲○
    ○是去向伊不認識的人買毒品，被告甲○○到伊住處時毒品
    已經買好了，伊知道被告甲○○已經買好毒品，才會打電話
    叫被告甲○○拿過來等語( 見本院卷第25頁背面) 相歧異，
    益徵被告甲○○辯稱該次係與被告乙○○一同合資購買云云
    ，與事實不符，尚難採信，被告乙○○係於98年4 月30日下
    午3 時25分前被告甲○○抵達其住處後，始當場給付上開4
    包愷他命之價金9,000 元予被告甲○○乙節，應堪認定。
(三)、再者，就被告甲○○為警查獲當日，於其身上所扣得之27包
    愷他命之用途，經核被告甲○○於98年4 月30日遭員警查獲
    當日係供稱：「警員在臺北縣蘆洲市○○○路74巷8 號5 樓
    逕行搜索時我在場，當場有查獲K 他命，是買來的。是向綽
    號小明男子購買，每次交易金額差不多7,000 元至9,000 元
    不等，數量30至50公克左右。交易的地點是在臺北縣三重市
    ○○路與正義路交叉口便利商店，時間大約都是晚上。查緝
    人員所查獲之三級毒品K 他命是我自己吸食紓解壓力」、「
    我於台北縣蘆洲市○○○路74巷巷口遭警員所緝獲之搖頭丸
     (27包、共計261 顆) 及K 他命(27)包、現金26萬9 千元，
    搖頭丸及K 他命是我的，現金有一半是我女朋友的。搖頭丸
    我是分開買的數量50至100 顆，總數量250 至300 顆，K 他
    命是之前就50公克分2 次買的，總數量為100 公克，向小明
    、MOMO、小崧購買的。我購得的K 他命及搖頭丸是自己吸食
    ，K 他命是昨天吸食的，搖頭丸是很久以前才吃的，出門才
    分好帶在身上」等語( 見偵查卷第48至50頁、第66頁) ，被
    告甲○○已坦認員警於其身上扣得之愷他命係購來供自身吸
    食使用，隻字未曾提及該等愷他命係其與被告乙○○合資購
    得而暫由其持有等情。嗣其於同日經移送檢察官複訊時，經
    檢察官詢問以被告乙○○有無在販賣毒品時，雖陳稱：「被
    告乙○○應該沒有在販賣毒品，因為他是跟我一起買毒品而
    已」等語，惟仍坦認被警方查獲的愷他命27包是預先分好欲
    供己施用的，是綽號小松、MOMO、小民總價1 萬5 賣予伊的
    等語( 見偵查卷第156 頁至157 頁) ，已與被告乙○○於98
    年4 月30日為警查獲時即供稱該次交易係用9,000 元與被告
    甲○○合資購買數量30克乙節不符( 見偵查卷第41頁) 。
(四)、嗣被告二人於當日經檢察官諭知具保而予以釋放後，於98年
    5 月7 日一起委任顧定軒律師為選任辯護人( 見偵查卷第16
    6 頁刑事委任書) ，檢察官於同年11月13日傳喚被告乙○○
    到庭訊問，並就被告甲○○涉案部分具結後作證，由顧定軒
    律師陪同應訊，被告乙○○於該次庭訊時仍堅稱：該次係拿
    9,000 元予被告甲○○，而與被告甲○○合資購買毒品，因
    被告甲○○當天帶來的毒品品質不是很好，伊叫被告甲○○
    留一點下來，故被告甲○○當天並未交付足夠9,000 元數量
    的愷他命予伊等語( 見偵查卷第189 頁至190 頁) ，惟被告
    甲○○、乙○○於偵查中既曾經共同委任顧律師為辯護人，
    被告甲○○即有可能據此獲悉被告乙○○上開供述內容。嗣
    經檢察官於該次庭期當庭諭知被告2 人有利害關係衝突，請
    顧律師斟酌是否仍同時受被告2 人委任後，顧律師乃於同年
    月16日陳報解除被告乙○○部分之委任，而繼續擔任被告甲
    ○○之辯護人，並仍於99年1 月13日陪同被告甲○○到庭應
    訊，被告甲○○於該次偵訊時即改口辯稱：「愷他命是向『
    小奕』買來的，『小奕』就是我之前偵查中所說的『小松』
    ，K 他命是乙○○託我幫他買的，當天本來要交給被告乙○
    ○80克，分成27包裝，當天被查獲的K 他命本來都是要交給
    乙○○的，在查獲當天的前幾天向被告乙○○收9,000 元，
    （檢察官問：可是你剛不是說這些毒品共花了1 萬5 千元買
    的，為何只收乙○○9 千元？）是「小民」、「MOMO」、「
    小崧」跟我說叫我先拿給乙○○，至於差額我有幫他先墊。
    我沒有跟他說要補差額的事。因為那時我有事情就先走了，
    沒有跟他說」云云( 見偵查卷第201 至204 頁) ，就其供稱
    購入扣案愷他命之價格，與被告乙○○所證稱合資之金額並
    不一致處，雖以：因伊幫被告乙○○先行墊付6,000 元，警
    方在其身上所查扣之27包愷他命其實也是要給被告乙○○云
    云加以自圓其說，惟已與其上開於警詢供述警方所查扣的27
    包愷他命係供伊自己施用之內容不符，況且，倘被告甲○○
    確有為被告乙○○先行墊付金錢之情事，豈會在98年4 月30
    日下午雙方會面之際，卻未向被告乙○○提及此情，並詢問
    被告乙○○欲如何處置其他購入之愷他命，顯不合理。堪認
    於被告甲○○身上所扣得之27包愷他命並非被告甲○○為被
    告乙○○代墊金錢而購得，而係被告甲○○購入後欲供己施
    用無誤，自與被告甲○○交付前開扣案之愷他命4 包愷他命
     (其中2 包毛重合計20.71 公克，淨重合計19.93 公克，另
    2 包毛重合計2.25公克，淨重合計1.61公克) ，而向被告乙
    ○○收取9,000 元之事實無何關聯，被告甲○○辯稱上開扣
    案的27包愷他命亦係要交付予被告乙○○云云，委無足採。
(五)、而按愷他命本無一定之公定價格，是其各次買賣之價格，當
    亦各有差異，而或隨供需雙方之資力、關係之深淺、需求之
    數量、程度、毒品之成色、貨源之充裕與否、販賣者對於資
    金之需求程度，以及政府查緝之態度，進而為各種不同之風
    險評估，而為機動性之調整，是其價格標準，自非一成不變
    ，且販賣者從各種「價差」或「量差」或「純度」謀取利潤
    方式，亦有差異，然其所圖利益之非法販賣行為目的，則屬
    相同，並無二致。然按一般民眾普遍認知之毒品非法交易，
    向為政府查禁森嚴且重罰不寬貸，衡諸常情，倘非有利可圖
    ，絕無平白甘冒被重罰風險之理，從而，舉凡其有償交易，
    除足反證其確另基於某種非圖利本意之關係外，通常尚難因
    無法查悉其買進、賣出之差價，而諉無營利之意思，或阻卻
    販賣犯行之追訴。又販賣毒品之所謂販賣行為，係行為人基
    於營利之目的，而販入或賣出毒品而言。販賣毒品者，其主
    觀上有營利之意圖，且客觀上有販賣之行為即足構成，至於
    實際上是否已經獲利則非所問。查被告甲○○與被告乙○○
    間，並非至親故交，二人僅係於夜店經友人介紹而認識，迄
    至案發之時二人相識約半年，為被告甲○○、乙○○所是認
    在卷，苟非有利可圖，被告甲○○豈會於接獲被告乙○○之
    電話後，即甘冒刑罰之重典，而專程外送愷他命至被告乙○
    ○住處交付予被告乙○○？且參以被告甲○○亦於本院準備
    程序中自承：本案扣案之全部愷他命( 亦即包含在被告甲○
    ○身上所扣得之27包愷他命、在被告乙○○住處所扣得之2
    包愷他命、在證人郭庭維身上所扣得之2 包愷他命，淨重合
    計103.71公克) ，係伊以15,000元購得的等語( 見本院卷第
    21 頁 背面) ，足以推認被告甲○○當時購入愷他命之價格
    ，1 公克( 淨重) 僅約150 元左右，惟被告甲○○轉手卻以
    9,000 元之價格販售如事實欄所載之愷他命4 包予被告乙○
    ○(4包毛重合計22.96 公克，淨重合計21.54 公克) ，換算
    後1 公克( 淨重) 之價格高達4 百餘元，被告甲○○主觀上
    確係基於營利之意圖，亦甚明確。從而，本案罪證已臻明確
    ，被告甲○○販賣第三級毒品愷他命之犯行，及被告乙○○
    轉讓第三級毒品愷他命之犯行，均洵堪認定，應予依法論科
    。
三、本案被告2 人行為後，毒品危害防制條例於98年5 月20日修
    正公布，針對當次公布之修正條文，未另訂施行日期，致其
    施行之日期究應依原毒品危害條例條例第36條所規定：「本
    條例自公布後六個月施行。」或依中央法規標準法第20條第
    2 項準用第13條規定「自公布或發布之日起算至第三日起發
    生效力」，實務上尚有爭議。惟本院參毒品危害條例條例第
    36 條 之立法理由謂：「（一）依修正草案第二條第三項規
    定，法務部需會同衛生署成立審議委員會每三個月定期檢討
    調整毒品之分級及品項，而本次新增第四級毒品，有需要在
    新法施行前先經該審議會檢討後再調整公布，爰預留六個月
    緩衝期，以利處理。（二）依本條例新修正之規定，有必要
    再訂定相關子法及修正相關法規，以配合本條例之施行，故
    亦有需要預留適當緩衝期，以利訂頒相關子法及相關法規之
    配合修正。」，認該條之規定，顯係因應92年7 月9 日該次
    修正之需，始預留適當之緩衝期，自非得作為本次修正條文
    特定有施行日期之依據，是本次修正即應參照中央法規標準
    法第13條對於法規生效施行日之基本規範，自公布日起至第
    3 日即98年5 月22日發生效力，此亦據司法院98年6 月29日
    院台廳刑一字第0980014643號函釋明確。而本案被告甲○○
    所犯販賣第三級毒品愷他命之犯行，及被告乙○○所犯轉讓
    第三級毒品愷他命之犯行，其犯罪時間均為98年4 月30日，
    據此，本案應依刑法第2 條第1 項「按行為後法律有變更者
    ，適用行為時之法律，但行為後之法律有利於行為人者，適
    用最有利於行為人之法律」之規定，依「從舊從輕」原則而
    為比較，爰說明如下：
(一)、毒品危害防制條例第4 條第3 項之販賣第三級毒品罪法定本
    刑之規定，修正前係規定「製造、運輸、販賣第三級毒品者
    ，處5 年以上有期徒刑，得併科新臺幣5 百萬元以下罰金。
    」修正後則規定：「製造、運輸、販賣第三級毒品者，處5
    年以上有期徒刑，得併科新臺幣7 百萬元以下罰金。」經比
    較修正前、後之規定，可知販賣第三級毒品罪之法定本刑，
    就罰金刑部分由修正前之得併科新臺幣5 百萬元以下罰金，
    提高為得併科新臺幣7 百萬元以下罰金，自以修正前毒品危
    害防制條例第4 條第3 項之規定有利於被告甲○○。
(二)、毒品危害防制條例第11條於修正後增訂第5 項：「持有第三
    級毒品純質淨重二十公克以上者，處3 年以下有期徒刑，得
    併科新臺幣30萬元以下罰金」，比較修正前、後之規定，自
    以修正前之規定較有利於被告2人。
(三)、毒品危害防制條例第17條有關減輕其刑之規定，於修正後增
    訂第17條第2 項：「犯第4 條至第8 條之罪於偵查及審判中
    均自白者，減輕其刑」。查被告乙○○就所犯轉讓第三級毒
    品罪，於偵查及審判中均自白，應依本條項規定減輕其刑，
    自以修正後毒品危害防制條例第17條之規定有利於被告乙○
    ○。惟被告甲○○自偵查中迄至本院審理時均否認犯行，自
    無上開減刑規定之適用。
(四)、從而，經綜合上述各條文修正前、後比較結果，就被告甲○
    ○部分，係以修正前規定對其較為有利，依刑法第2 條第1
    項前段之規定，應整體適用修正前毒品危害防制條例之規定
    。就被告乙○○部分，則以修正後之規定對其較為有利，依
    刑法第2 條第1 項但書規定，應整體適用修正後毒品危害防
    制條例之規定。
四、查K 他命係屬毒品危害防制條例第2 條第2 項第3 款所列之
    第三級毒品，故核被告甲○○所為，係犯修正前毒品危害防
    制條例第4 條第3 項之販賣第三級毒品罪。核被告乙○○所
    為，係犯（修正後）同條例第8 條第3 項之轉讓第三級毒品
    罪；被告乙○○轉讓前持有第三級毒品純質淨重逾20公克之
    低度行為，為其轉讓第三級毒品之高度行為所吸收，不另論
    罪（被告乙○○轉讓之第三級毒品愷他命2 包淨重合計19.
    93公克，未達20公克以上，並無依轉讓毒品加重其刑之數量
    標準加重其刑之必要，附此敘明）。又被告乙○○在偵查及
    審判中均自白其轉讓第三級毒品之行為，自應依毒品危害防
    制條例第17條第2 項規定減輕其刑。次查被告甲○○所犯販
    賣第三級毒品愷他命之罪，固應受刑事非難，惟念其本案販
    賣第三級毒品之次數僅1 次，販賣數量非鉅，販賣所得尚微
    ，圖得利益非鉅，與多次、大量出售毒品，危害社會治安重
    大並賺取巨額價差者，顯屬有別，衡酌其情節，不無情輕法
    重，尚堪憫恕之情形，本院認為如處以法定最低刑有期徒刑
    5 年以上，仍屬過重，爰依刑法第59條之規定，酌予減輕其
    刑，附此敘明。
五、爰審酌被告2 人前均無前科，素行尚佳，有臺灣高等法院被
    告前案紀錄表附卷可憑，其等明知毒品戕害身心，助長社會
    不良風氣，被告甲○○為圖一己私利，竟販賣第三級毒品予
    被告乙○○以營利，被告乙○○則恣意將所購得之第三級毒
    品轉讓予他人，均視政府反毒政策及宣導如無物，所為亦影
    響國民身心健康及社會風氣，並足以敗壞社會治安，甚屬不
    該，兼衡渠等販賣、轉讓第三級毒品之數量尚微，及被告甲
    ○○年方19歲，智慮尚屬淺薄，犯罪後否認犯行，難認有悔
    意，被告乙○○犯後雖坦認犯行，惟就取得愷他命之過程未
    能全盤吐實，暨檢察官就被告甲○○部分具體求刑有期徒刑
    6 年，併科罰金30萬元，就被告乙○○部分求處有期徒刑1
    年1 月，尚屬過重等一切情狀，分別量處如主文所示之刑，
    及就被告甲○○之罰金刑及被告乙○○之徒刑部分，各諭知
    易服勞役和易科罰金之折算標準，用資懲儆。
六、沒收部分：
(一)、查本案員警在證人郭庭維身上所扣得之愷他命2 包( 毛重20
    .71 公克，驗餘淨重19.81 公克) ，及在被告乙○○住處所
    扣得之愷他命2 包( 毛重2.25公克，驗餘淨重1.53公克) ，
    屬第三級毒品，而考量施用或持有第三、四級毒品，因可罰
    性較低，已予除罪化( 嗣毒品危害防制條例於98年5 月20
    日修正後，亦僅針對持有第三級及第四級毒品純質淨重達20
    公克以上者，予以立法處罰) ，惟鑑於第三、四級毒品均係
    管制藥品，乃於毒品危害防制條例第11條之1 明定無正當理
    由不得擅自持有，復於同條例第18條第1 項後段規定查獲之
    第三、四級毒品，無正當理由而擅自持有者，沒入銷燬之，
    從而，依同條例第18條第1 項後段規定應沒入銷燬之毒品，
    乃專指查獲之施用、持有第三、四級毒品而言，倘係查獲製
    造、運輸、販賣、意圖販賣而持有、以非法方法使人施用、
    引誘他人施用或轉讓之第三、四級毒品，既屬同條例明文規
    定處罰之犯罪行為，即非該條項應沒入銷燬之範圍，另同條
    例第19條第1 項所定「供犯罪所用或因犯罪所得之物」，係
    指犯第4 條至第9 條、第12條、第13條或第14條第1 項、第
    2 項之罪所用或所得之物，不包括毒品本身在內，亦不得為
    第三、四級毒品之沒收依據，是上開條例對於第三、四級毒
    品之沒收，並無特別規定，如其行為已構成犯罪，則該等毒
    品即屬違禁物，自應回歸刑法之適用，逕依刑法第38條第1
    項第1 款規定沒收之（最高法院96年度臺上字第5165號判決
    要旨參照），上揭員警在證人郭庭維身上及在被告乙○○住
    處所扣得之愷他命2 包，合計共4 包( 驗餘淨重合21.34 公
    克) ，既係被告甲○○販賣予被告乙○○之第三級毒品，亦
    係被告乙○○所持有純質淨重逾20公克之第三級毒品，為違
    禁物，揆諸上開說明，雖其中部分已非被告甲○○、乙○○
    所有，仍應依刑法第38條第1 項第1 款之規定於被告甲○○
    之主文項下併予宣告沒收之。其餘在被告甲○○身上扣得之
    愷他命27包( 毛重合計90.27 公克，驗餘淨重合計82.09 公
    克) ，並無證據足資認定與被告甲○○本案所犯之販賣第三
    級毒品犯行有關，應另由查獲機關予以沒入銷燬，爰不於本
    案宣告沒收。
(二)、又按毒品危害防制條例第19條第1 項規定，犯該條例第4 條
    至第9 條、第12條、第13條或第14條第1 項、第2 項之罪者
    ，其供犯罪所用或因犯罪所得之財物，均沒收之，如全部或
    一部不能沒收時，追徵其價額或以其財產抵償之。此係採義
    務沒收主義，祇要是犯上開之罪，供犯罪所用或因犯罪所得
    之財物，且屬犯人所有者，即應依該規定沒收，並不以專供
    犯罪之用為限，亦不以沒收物業經扣案或尚未滅失者為限（
    最高法院92年度臺上字第2043號、93年度臺上字第1360號、
    第1365號判決意旨參照）。次按販賣毒品所得之金錢，如能
    認定確係販賣毒品所得之款項，均應宣告沒收，不以當場搜
    獲扣押者為限，亦不問其中何部分屬於成本，何部分屬於利
    潤（最高法院93年度臺上字第2670號、96年度臺上字第3724
    號判決意旨參照）。查被告甲○○於前揭時、地，以9,000
    元之價格販售第三級毒品愷他命予被告乙○○，並向其收取
    價金後，正欲搭車離去之際，即為警查獲，業經本院認定如
    上，是故員警於被告甲○○身上所查扣之現金26萬9,000 元
    ，其中9,000 元自係被告甲○○犯本案販賣第三級毒品犯行
    所得之財物，自應依前揭規定諭知沒收。至員警另在被告甲
    ○○身上所查扣之分裝袋2 批、裝毒品之伸縮袋1 只等物，
    亦均為被告甲○○所有，業據其坦認在卷，核亦屬其販賣毒
    品所用及預備之物，亦應依前揭規定諭知沒收。
(三)、末查行動電話服務須以晶片卡（即SIM 卡）為使用介面，因
    此電信公司於出租行動電話門號予消費者使用時，即同時附
    帶提供晶片卡給消費者作為門號使用之介面，故電信公司接
    受消費者申辦門號並將該門號開通上線時，該晶片卡之所有
    權亦移轉於消費者，自不能認該晶片卡仍屬電信公司所有之
    物（參照最高法院97年度臺上字1952號判決）。查員警於被
    告甲○○身上所扣得之行動電話1 支( 內含門號0000000000
    號SIM 卡1 枚) ，係被告甲○○所有，業據其於本院審理時
    供承在卷( 見本院卷第80頁背面) ，且係被告甲○○用以與
    被告乙○○聯繫販售愷他命所用，有通聯紀錄在卷足佐，亦
    應依毒品危害防制條例第19條第1 項前段之規定諭知沒收。
    又本案依卷附通聯譯文，尚未能顯示被告乙○○有以其門號
    0000000000號行動電話與「小宇」聯繫轉讓毒品之事宜( 見
    偵查卷第104 頁) ，且查無證據證明被告乙○○供稱「小宇
    」原係欲至伊家中向伊借錢，可是伊身上沒錢，「小宇」見
    伊有愷他命，臨時起意將之帶走乙節( 見偵查卷第188 頁)
    與事實相悖，故員警於被告乙○○身上所扣得上揭門號之行
    動電話1 支，即難認係被告乙○○犯本案轉讓毒品罪所用之
    物；至包裝上開扣案愷他命之外包裝袋，因均已非屬被告甲
    ○○、被告乙○○所有( 就被告甲○○販賣毒品部分，其將
    4 包愷他命交付予被告乙○○之際，已將該等外包裝袋之所
    有權移轉予被告乙○○；就被告乙○○轉讓毒品部分，其交
    付2 包愷他命予「小宇」時，亦已將該等外包裝袋之所有權
    移轉予「小宇」) ，爰均不宣告沒收，附此敘明。
據上論斷，應依刑事訴訟法第299 條第1 項前段，修正前毒品危
害防制條例第4 條第3 項、修正後毒品危害防制條例第8 條第3
項、第17條第2 項、第19條第1 項，刑法第2 條第1 項、第11條
、第59條、第41條第1 項前段、第42條第3 項、第38條第1 項第
1款，判決如主文。
本案經檢察官洪國朝到庭執行職務。
中    華    民    國    99    年    9     月    28    日
                  刑事第十四庭  審判長法  官  林淑婷
                                      法  官  饒金鳳
                                      法  官  陳昭筠
以上正本證明與原本無異。
如不服本判決應於送達後10日內向本院提出上訴狀。
                                      書記官  黃文儀
中    華    民    國    99    年    10    月    5     日
附錄本案論罪科刑法條全文：
修正前毒品危害防制條例第4條第3項
製造、運輸、販賣第三級毒品者，處 5 年以上有期徒刑，得併科
新臺幣5 百萬元以下罰金。
修正後毒品危害防制條例第8條第3項
轉讓第三級毒品者，處 3 年以下有期徒刑，得併科新臺幣 30
萬元以下罰金。

司法院資訊處製作；財團法人民間司法改革基金會備份。
